【裁判字號】    97,訴,98
【裁判日期】    970318
【裁判案由】    搶奪等
【裁判全文】
臺灣苗栗地方法院刑事判決              97年度訴字第98號
公  訴  人  臺灣苗栗地方法院檢察署檢察官
被      告  甲○○
                    （在押）
上列被告因搶奪案件，經檢察官提起公訴（97年度偵字第492 號
），被告於本院準備程序進行中就被訴事實為有罪之陳述，並聽
取當事人之意見後，經本院合議庭裁定由受命法官獨任進行簡式
審判程序，並判決如下：
    主  文
甲○○犯搶奪罪，累犯，處有期徒刑壹年陸月。
    事  實
一、甲○○於民國92年間，因施用第一級毒品、第二級毒品等案
    件，經法院分別判處有期徒刑4 月、6 月，定應執行有期徒
    刑9 月確定，於93年10月8 日執行完畢；復於94年間，因再
    犯施用第一級毒品、第二級毒品等案件，經法院分別判處有
    期徒刑10月、6 月，定應執行有期徒刑1 年3 月確定，嗣因
    另犯竊盜案件，經法院判處有期徒刑1 年2 月，經減刑為有
    期徒刑7 月確定，與前開案件接續執行，而於96年10月12日
    執行完畢。其意圖為自己不法之所有，於97年1 月23日15時
    15 分 許，在苗栗縣頭份鎮○○路145 號前，趁乙○○跨坐
    在機車上，將手提包1 個置於機車座位上而未加防備之際，
    徒手搶奪上開手提包1 個（內有小皮包1 個、BenQ SIEMENS
    手機1 支、Sony Ericsson 手機1 支、大潤發提貨券500 元
    2 張、合作金庫存款簿1 本、竹南信用合作社存摺1 本、陳
    孝哲全民健保卡1 張、50元硬幣2 枚、10元硬幣3 枚、5 元
    硬幣10枚、1 元硬幣壹枚、硬幣共約181 元）。甲○○得手
    後，往頭份鎮○○路165 巷逃跑。乙○○及目擊者許信良則
    在後追趕500 公尺，甲○○跑至中山路165 巷6 號大樓頂樓
    ，見情勢不對，即將手提包內之50元硬幣2 枚、10元硬幣3
    枚、5 元硬幣10枚、1 元硬幣1 枚取出置於身上，其他物品
    則丟在該處，再自頂樓侵入中山路157 號陳美玲住處4 樓欲
    往樓下逃逸（無故侵入住宅部分未據告訴）。惟遭陳美玲發
    覺，並在2 樓將其抓至1 樓，甲○○仍欲趁機往屋外逃跑，
    然為陳文龍將之攔下，此時警察亦趕至將之逮捕，而查獲上
    情。
二、案經苗栗縣警察局頭份分局報請臺灣苗栗地方法院檢察署檢
    察官偵查起訴。
          理  由
一、證據能力：按被告以外之人於審判外之陳述，雖不符刑事訴
    訟法第15 9條之1 至第159 條之4 之規定，而經當事人於審
    判程序同意作為證據，法院審酌該言詞陳述或書面陳述作成
    時之情況，認為適當者，亦得為證據；當事人、代理人或辯
    護人於法院調查證據時，知有刑事訴訟法第159 條第1 項不
    得為證據之情形，而未於言詞辯論終結前聲明異議者，視為
    有前項之同意，刑事訴訟法第159 條之1 、第159 條之5 第
    1 項、第2 項分別定有明文。經查，本判決下列所引用之被
    告以外之人於審判外之陳述或非供述證據，檢察官、被告於
    本院言詞辯論終結前均未聲明異議，本院審酌上開證據資料
    製作時較無人情施壓或干擾，亦無不當取供，及證明力明顯
    過低之瑕疵，認以之作為證據應屬適當，故揆諸前開規定，
    認前揭證據資料有證據能力，均合先敘明。
二、上開事實，除被告甲○○辯稱其是用扒的方式，應屬竊盜罪
    ，不是搶奪罪以外，業據其於本院審理時坦白承認（本院卷
    第14頁至第16頁、第24頁至第32頁），核與被害人即證人乙
    ○○於警詢與偵查時證述其被搶之情節相符合（偵卷第
    30-32 頁、第63-64 頁）。此外，復有證人陳美玲警詢筆錄
    （同上卷第34-36 頁）、證人陳文龍警詢筆錄（同上卷第
    37-38 頁）、證人許信良警詢筆錄（同上卷第67-69 頁）、
    贓物認領保管單1 紙（同上卷第33頁）、查獲照片11張（同
    上卷第39-4 4頁）、執勤員警職務報告2 紙（同上卷第45、
    61頁）在卷可證；有關被告辯稱「其是用扒，應論竊盜罪，
    不是搶奪罪」部分。按刑法上之竊盜罪係以乘人不知秘密竊
    取他人之動產為成立要件，如係乘人不備公然奪取他人支配
    下之財物，則為搶奪而非竊盜（詳見最高法院74年度台上字
    第5011號裁判要旨）、又搶奪罪以乘人不備，不及抗拒，公
    然掠取其財物為成立要件，與竊取者係乘人不知，以和平或
    秘密方法竊得其物之情形，迥然有別（詳見最高法院74年度
    台上字第634 號裁判要旨），參照證人乙○○於警察局指述
    略以：「…在中山路145 號前跨坐在機車上，與鄰居聊天，
    見一名男子從我前面走過，那名男子從背後把我放在機車座
    位的手提包搶走逃逸…」（偵查卷第31頁）、於檢察官訊問
    時具結證述略以：「…當時跨坐在機車上，沒有發動，我要
    從皮包拿10元買饅頭，買完，跟我媽、房東聊天，我看到搶
    我的人先從我身邊走過去，再回頭用手搶，抱著皮包就跑，
    他跑到大樓頂樓上，我追他追了500 公尺…」（詳見偵查卷
    第63頁），核與另一位證人許信良證述：「…當時我在等同
    學，突然看見一個男子手提黑色手提包，後面並有一女子在
    追他並喊搶劫…」情節相符（偵查卷第68頁），再斟酌被告
    係侵入中山路157 號陳美玲住處4 樓，遭陳美玲發覺，並在
    2 樓將其抓至1 樓，被告甲○○欲趁機往屋外逃跑，為陳文
    龍攔下，警察亦趕至將之逮捕等被查獲之情節，足見被害人
    乙○○的皮包是放在被害人機車上，尚在被害人注意中，為
    被告趁被害人跨坐機車與人聊天，來不及防備之際，而在馬
    路上，公然搶走，被害人乙○○才會隨後追被告，如果是「
    扒」，屬於「乘人不知秘密竊取他人之動產」，被害人就不
    會有證人許信良所述當場發現皮包被搶在追被告，及被告在
    逃入他人之住宅被查獲等情節，被告所為應是「以乘人不備
    ，不及抗拒，公然掠取被害人支配下之財物（皮包）」，不
    是被告所說「趁被害人不注意，扒走皮包」。承上所述，既
    然被害人之皮包放在機車上，在大白天，為被告馬路上公然
    搶走，被害人發現被告搶其皮包，追被告追了500 公尺，被
    告所辯是「扒」，顯然是對「竊盜、搶奪」之法條規定有主
    觀上之認知錯誤。本件被告所辯情節與事實不符，尚難採信
    ，其犯行應堪認定。
三、論罪科刑
    (1)核被告所為，係犯刑法第325 條第1 項之搶奪罪。
    (2)查被告有如事實欄所述之犯罪科刑執行情形，此有臺灣高
      等法院被告前案紀錄表在卷足憑，其於有期徒刑執行完畢
      後，5 年以內再故意犯本件有期徒刑之本罪，應依刑法第
      47條第1 項累犯之規定，加重其刑。
    (3)爰審酌被告59年11月22日生，中壯年者，因無業，逢過年
      時節，需用錢，遂在馬路上，公然搶奪被害人放在機車上
      之皮包，以達到搶奪財物之目的，而為被害人發現在後追
      趕，係採取逃跑侵入住宅，且將搶奪之皮包現金取出，並
      丟棄其他證件存摺之方式，繼續逃亡；另參酌所搶奪財物
      已經返還被害人，及被告在馬路上公然搶奪他人財物，所
      為造成一般人之害怕、恐懼之社會情感，本應從重量刑，
      惟辜念被告於本院審理時已供承犯罪，僅因認知為所犯為
      竊盜罪之智識，然最終未取得被害人之諒解，且在查獲之
      後，在警察局詢問時拒絕回答，在檢察官偵訊及本院訊問
      是否羈押時均否認犯行，經檢察官起訴後，方於本院審理
      時承認犯罪事實之犯後態度等一切情狀，量處如主文所示
      之刑，以示懲儆。
四、應適用法條
    (1)刑事訴訟法第299 條第1 項前段、第273 條之1 第1 項。
    (2)刑法第325 條第1 項、第47條第1 項。
本案經檢察官林映姿到庭執行職務。
中    華    民    國    97    年    3     月    18    日
                  刑事第三庭    法  官  張珈禎
以上正本證明與原本無異。
如不服本判決，應於判決送達後10日內向本院提出上訴狀（應抄
附繕本），其未敘述上訴理由者，應於上訴期間屆滿後20日內補
提理由書狀於本院，上訴於臺灣高等法院臺中分院。告訴人或被
害人如對於本判決不服者，應具備理由請求檢察官上訴，其上訴
期間之計算係以檢察官收受判決正本之日期為準。
                                書記官  黃雅琦
中    華    民    國    97    年    3     月    18    日
附錄本案論罪科刑法條全文：
刑法第325條第1項：意圖為自己或第三人不法之所有，而搶奪他
人之動產者，處6月以上、5年以下有期徒刑。


司法院資訊處製作；財團法人民間司法改革基金會備份。
